臺灣高等法院刑事裁定
110年度毒抗字第1401號
抗  告  人  
即  被  告  楊瑾茹



上列抗告人因違反毒品危害防制條例案件，不服臺灣宜蘭地方法
院中華民國110年8月31日所為之裁定（110年度毒聲字第341號）
，提起抗告，本院裁定如下：
    主  文
抗告駁回。                                             
    理  由
一、原裁定意旨略以：抗告人即被告楊瑾茹基於施用第二級毒品
    甲基安非他命之犯意，於民國108年6月19日上午7時25分許
    為警採尿時點回溯96小時內之某時許，在臺北市某不詳地點
    ，以食用摻有甲基安非他命成分梅片之方式，施用甲基安非
    他命1次等事實，業據被告於警詢及偵查中坦承不諱，且其
    為警所採集之尿液，確檢出安非他命類之安非他命、甲基安
    非他命陽性反應，此有臺北市政府警察局偵辦毒品案件尿液
    檢體委驗單、台灣尖端先進生技醫藥股份有限公司濫用藥物
    檢驗報告各一份附卷可稽，被告施用第二級毒品犯行堪以認
    定。又被告前三年內未曾因施用毒品之犯行受觀察、勒戒處
    分，亦有本院被告前案紀錄表在卷可按，從而本件聲請核無
    不合，應予准許，爰依毒品危害防制條例第20條第1項，裁
    定被告應送勒戒處所觀察、勒戒等語。
二、抗告意旨略以：原審未能慮及檢察官對被告所為附命戒癮治
    療之緩起訴處分業經撤銷，檢察官應依法追訴，不能再改採
    「觀察、勒戒或強制處分」之方式，此有最高法院104年度
    第2次刑事庭決議可稽，原審竟裁定准許檢察官對被告聲請
    觀察、勒戒，原裁定就檢察官聲請之合法性審查，即有違法
    ；又檢察官應就個案具體裁量，而非單就被告未完成13次戒
    癮治療課程，就認為被告有撤銷緩起訴事由，檢察官撤銷緩
    起訴處分及向原審聲請觀察、勒戒，即有裁量逾越或違法裁
    量之情形，原審就此未審酌檢察官之聲請是否有恣意裁量之
    違法，所為裁定難認適法。懇請撤銷原裁定，並駁回檢察官
    之聲請等語。
三、依109年1月15日修正後公布之毒品危害防制條例第24條第1
    項、第2項規定（業經行政院令定自110年5月1日施行），檢
    察官可依刑事訴訟法第253條之2第1項第4款至第6款或第8款
    規定，為多元之附條件緩起訴處分，不限於附命戒癮治療之
    緩起訴處分（下稱「附命緩起訴」），且撤銷緩起訴處分後
    ，亦應由檢察官依法繼續偵查或起訴，與修正前所定之「依
    法追訴」不同，則緩起訴處分之效力與曾受「觀察、勒戒或
    強制戒治」之處遇已無法等同視之。從而，祇要本次施用毒
    品犯行距其最近1 次觀察、勒戒或強制戒治執行完畢釋放後
    ，已逾3年者，即仍有修正後毒品危害防制條例第20條關於
    「觀察、勒戒或強制戒治」程序規定之適用；而「附命緩起
    訴」經撤銷，仍應回復原緩起訴處分不存在之狀態，由檢察
    官就該次施用毒品犯行依法為相關處分，均已變更最高法院
    95年度第7 次、97年度第5次、100年度第1次及104年度第2 
    次等刑事庭會議決議所持見解。又「附命緩起訴」戒癮治療
    之執行，係以社區醫療（機構外醫療體系）處遇替代監禁式
    治療，使施用毒品者得繼續正常家庭及社會生活，尚非集中
    於勒戒處所，受監所矯正、管理，仍難脫其「收容」或「處
    罰」外觀者，所可比擬，於機構外之戒癮治療難達其成效時
    ，再施以機構內之強制處遇，亦屬循序漸進之合理矯正方式
    。因此「附命緩起訴」之被告縱使完成「戒癮治療」，難認
    得與觀察、勒戒或強制戒治「已執行完畢」之情形等同視之
    。倘其施用毒品犯行距最近1 次「觀察、勒戒或強制戒治」
    執行完畢釋放後已逾3年，縱係於完成戒癮治療3年內再犯，
    仍應依修正後毒品危害防制條例第20條第1項、第2項規定進
    行「觀察、勒戒或強制戒治」程序，不得逕行起訴（含聲請
    簡易判決處刑），此為最高法院最近所持之見解。
四、經查：
  ㈠被告基於施用第二級毒品甲基安非他命之犯意，於108年6月1
    9日上午7時25分許，在臺北市某不詳地點，以食用摻有甲基
    安非他命成分梅片之方式，施用第二級毒品甲基安非他命之
    事實，於警詢及偵查中坦承在卷，並有檢出甲基安非他命成
    分之深橘色圓形錠劑1粒扣案可證，且被告為警查獲後所採
    集之尿液送檢驗，檢驗結果亦呈甲基安非他命陽性反應等情
    ，有臺北市政府警察局偵辦毒品案件尿液檢體委驗單、台灣
    尖端先進生技醫藥股份有限公司濫用藥物檢驗報告及交通部
    民用航空局航空醫務中心毒品鑑定書在卷可憑，足認被告於
    上揭時地，施用第二級毒品甲基安非他命之行為，堪以認定
    。
  ㈡被告前開施用第二級毒品犯行，前經臺灣宜蘭地方檢察署檢
    察官以108年度毒偵字第708號為附命完成戒癮治療之緩起訴
    處分確定，緩起訴期間為109年1月2日起至111年(聲請書誤
    載110年)1月1日止，惟被告於緩起訴期間內未完成戒癮治療
    、精神治療、心理輔導或其他適當之處遇措施，經同署檢察
    官於110年2月24日以110年度撤緩字第21號撤銷緩起訴處分
    確定，有上開緩起訴處分書、撤銷緩起訴處分書及本院被告
    前案紀錄表附卷可憑。是抗告人雖曾經檢察官為附命完成戒
    癮治療之緩起訴處分，因未完成戒癮治療等處遇措施，經檢
    察官撤銷其緩起訴處分，因不等同曾觀察勒戒或強制戒治之
    處遇，自應回復原緩起訴處分不存在之狀態，又被告未曾因
    施用毒品之犯行受觀察、勒戒或強制戒治處分，有本院被告
    前案紀錄表在卷可佐，依照上揭說明，被告本件施用第二級
    毒品犯行，應由檢察官依毒品危害防制條例第20條第1項規
    定辦理，不得逕行起訴。原審因而准許檢察官之聲請，依毒
    品危害防制條例第20條第1項規定，裁定被告應送勒戒處所
    觀察、勒戒，並無違誤。抗告意旨認被告本次施用第二級毒
    品犯行，檢察官應依法追訴，原審竟裁定准許檢察官對被告
    聲請觀察、勒戒，即有違法云云，除與最高法院最近所持見
    解相悖外，亦誤解毒品危害防制條例修法精神及刑事政策之
    變革，並非可採。至抗告意旨另稱檢察官單就被告未完成13
    次戒癮治療課程，就認為被告有撤銷緩起訴事由，有裁量逾
    越或違法裁量之情形，原審就此未審酌檢察官之聲請是否有
    恣意裁量之違法，所為裁定難認適法云云，然被告接受110
    年度撤緩字第21號撤銷緩起訴處分書後，既未聲請再議，該
    撤銷緩起訴處分已確定並生效力，嗣檢察官以被告前未曾接
    受觀察、勒戒等處遇，依毒品危害防制條例第20條第1項規
    定向法院聲請觀察、勒戒，係檢察官斟酌個案情形而為適法
    之裁量，於法並無不合，抗告人執此指摘原審裁定違法，
    亦無足採。
  ㈢綜上所述，原審以被告有施用第二級毒品犯行，依毒品危害
    防制條例第20條第1項及觀察勒戒處分執行條例第3條第1項
    規定(原裁定漏載觀察勒戒處分執行條例上述規定，應予補
    充)，裁定被告應送勒戒處所觀察、勒戒，經核其認事用法
    ，並無違誤，被告執前事由提起本件抗告，並無理由，應予
    駁回。　　　　　　
據上論斷，應依刑事訴訟法第412 條，裁定如主文。
中　　華　　民　　國　　110 　年　　10　　月　  13 　 日
                  刑事第二庭    審判長法　官  遲中慧 
                                      法　官  李世華
                                      法　官  楊志雄
以上正本證明與原本無異。
不得再抗告。
                                      書記官  林昱廷
中　　華　　民　　國　　110 　年　　10　　月　　13　　日